【裁判字號】    98,重訴,115
【裁判日期】    990430
【裁判案由】    給付扣押款
【裁判全文】
臺灣彰化地方法院民事判決  98年度重訴字第115號
原      告  健躍塑膠工業股份有限公司
法定代理人  丁○○
承當訴訟人  戊○○
前二人共同
訴訟代理人  陳建勛律師
前二人共同
複代理人    辛○○
            乙○○
被      告  彰化縣政府
法定代理人  丙○○
訴訟代理人  庚○○
被      告  延維營造工程有限公司
法定代理人  己○○
被      告  甲○○
上  一  人
訴訟代理人  江銘栗律師
複代理人    黃俊昇律師
訴訟代理人  林春榮律師
複代理人    楊大德律師
上列當事人間請求給付扣押款事件，本院於民國99年4月20日言
詞辯論終結，判決如下：
    主      文
被告延維營造工程有限公司與被告甲○○間就被告延維營造工程
有限公司對於被告彰化縣政府之「彰化縣伸港鄉戶政事務所、衛
生所、分駐所、消防分隊聯合辦公大樓興建工程」工程款債權於
97 年6月26日所為之債權讓與行為應予撤銷。
原告其餘之訴駁回。
訴訟費用新台幣陸萬零陸佰玖拾柒元由被告延維營造工程有限公
司與被告甲○○負擔。
    事實及理由
一、被告延維營造工程有限公司（簡稱延維公司）經合法通知，
    無正當理由未於言詞辯論期日到場，查無民事訴訟法第386
    條各款所列之情形，爰依原告聲請，由其一造辯論而為判決
    。
二、按訴訟繫屬中為訴訟標的之法律關係，雖移轉於第三人，於
    訴訟無影響。但第三人如經兩造同意，得聲請代當事人承當
    訴訟，民事訴訟法第254條第1項定有明文。查原告就本院97
    年度司促字第19955號支付命令所載債權，已於98年10月28
    日讓與予戊○○，此有債權讓與契約書可稽，並於98年11月
    24日以台中法院郵局第3257號存證信函通知被告延維公司，
    於郵局招領中，第三人戊○○於98年12月17日以書狀表示承
    當原告健躍塑膠工業股份有限公司（簡稱健躍公司）之本件
    訴訟，復經被告彰化縣政府及甲○○等表示同意，另以書狀
    繕本之送達通知被告延維公司，核與前揭規定相符，第三人
    戊○○聲明承當原告之本件訴訟，應予准許。
三、本件原告起訴時係依民法第244條第2項規定，請求撤銷被告
    延維公司與甲○○間所為就被告延維公司對於被告彰化縣政
    府工程款請求權之債權讓與行為，於撤銷後在新臺幣（下同
    ）6,026,500元及自97年12月1日至清償日止之法定利息範圍
    內之金額，給付予被告延維公司，並交由原告受領。於起訴
    狀繕本送達被告後，原告先於98年9月4日追加被告甲○○，
    再於98年11月3日本院審理中，另以書狀追加民法第244條1
    項之規定為訴訟標的，此為訴之追加，然因原告請求之基礎
    事實係屬同一，且被告於訴之追加無異議而為本案之言詞辯
    論，依民事訴訟法第255條第1項第2款、第2項之規定，依法
    視為已同意追加，並無不合，應予准許，合先敘明。
四、本件原告起訴主張：
  (一)被告延維公司積欠原告6,026,500元之工程款，經本院核發
    97年度司促字第19956號支付命令在案，上開支付命令業於
    97年11月30日送達被告延維公司，原告並以上開支付命令就
    被告延維公司對被告彰化縣政府之「彰化縣伸港鄉戶政事務
    所、衛生所、分駐所、消防分隊聯合辦公大樓興建工程」（
    簡稱系爭伸港鄉聯合大樓工程）工程款債權（下稱系爭工程
    款債權），經本院以98年度司執字第19322號強制執行案件
    受理並核發扣押命令在案，經本院以98年7月11日彰院賢98
    司執乙字19322號函轉告知被告彰化縣政府於同日聲明異議
    ，原告始知悉被告延維公司已將系爭工程款債權轉讓與被告
    甲○○，訴外人合迪股份有限公司（下稱合迪公司）請求撤
    銷被告延維公司與甲○○間之詐害債權行為，經本院98年度
    訴字第319號、台灣高等法院台中分院98年度上字第312號判
    決被告甲○○、延維公司敗訴在案，認為合迪公司訴請撤銷
    系爭債權讓與行為有理由。本院98年度訴字第319號判決理
    由已詳載被告自認之事實，查被告延維公司、甲○○係於97
    年6月23日收受訴外人合迪公司聲請本院97年度執全清字第
    826號假扣押執行命令，知悉訴外人合迪公司扣押系爭工程
    款債權，發現被告延維公司財務問題，故要求被告延維公司
    將系爭工程款債權讓與予被告甲○○，而被告延維公司除該
    系爭工程款債權外，已無其他高價值之資產存在，被告延維
    公司與甲○○於97年6月26日為該債權讓與時，顯均明知有
    損害全體債權人，並在讓與後使被告延維公司陷於無資力，
    原告爰依民法第244條第第1項、2項規定請求撤銷該債權轉
    讓行為。再者，於撤銷上開債權讓與行為後，系爭工程款債
    權即已回復為被告延維公司所有，縱有被告彰化縣政府尚有
    14,535,387元之工程款、台電補助款1,773427元，未給付被
    告延維公司，作為履約保證金之定存單2,208,428元亦未發
    給質權消滅通知書，上開金額高達18,517,239元，為原告債
    權之3倍，被告延維公司卻迄未向被告彰化縣政府請求，於
    客觀上顯怠於行使權利，該工程款之給付請求權付非專屬於
    被告延維公司，原告為保全債權，爰依民法第242條債權人
    之代位權請求在6,026,500元及自97年12月1日至清償日止之
    法定利息範圍內之金額，給付予被告延維公司，並交由原告
    受領。
  (二)被告甲○○在「合迪公司」（本院98年度訴字第319號）、
    「國產實業建設股份有限公司」（本院97年度訴字第616號
    ）訴請撤銷債權讓與事件，均自承：其與被告延維公司自93
    年始即有合夥關係存在，雖無書面契約，惟口頭約定五五分
    帳，一起標工程施作，由其負責工地施工，包括工人、叫料
    ，即負責現場施工與下包進貨、付款及工程進度問題，被告
    延維公司負責行政管理及向業主負責並請款，惟因承攬系爭
    伸港鄉聯合大樓工程被告延維公司在得標後卻無力施作，而
    將工程交由其接手施作，故該工程之款項支出均由其負擔，
    被告延維公司積欠其所代付之工程款項，始將系爭工程款債
    權讓與伊云云，綜合言之，被告甲○○係主張被告延維公司
    依據合夥關係，應償還其所代付之工程款項，渠等始簽訂債
    權讓與契約書，由被告延維公司將系爭工程款債權讓與被告
    甲○○，以資償還。惟依公司法第13條第1項前段之強制規
    定，被告延維公司與甲○○間之合夥關係，應屬無效，被告
    甲○○亦無從以代為施作系爭工程、或代付款項為由，對被
    告延維公司主張權利。又債權讓與契約書後附會算單明細所
    列廠商，被告甲○○既然自承均係由其自行接洽、付款，被
    告甲○○本應自負付款責任，無從以無效合夥關係，對被告
    延維公司主張權利。再者，系爭債權讓與契約書雖謂「讓與
    人（即延維公司）同意將下列債權，依本契約書讓與受讓人
    （即甲○○），作為清償部分債務」，文義上表示被告延維
    公司在債權讓與前，已積欠被告甲○○債務，被告延維公司
    以讓與系爭工程款債權，資為清償。惟被告甲○○既然無從
    依無效的合夥契約對被告延維公司主張權利，被告延維公司
    簽訂債權讓與契約書前，無積欠被告甲○○債務可言，被告
    延維公司卻將系爭工程款債權讓與被告甲○○，被告甲○○
    取得系爭工程款債權，即欠缺對價關係，應屬無償。
  (三)被告甲○○雖又改稱與被告延維公司係次承攬關係，並非合
    夥關係云云。惟被告甲○○在本院97年度訴字第616國產實
    業建設股份有限公司訴請撤銷債權讓與事件、本院98年度訴
    字第319號合迪公司訴請撤銷債權讓與事件，均一再辯稱其
    與被告延維公司係合夥關係，現空口改稱渠等係次承攬關係
    云云，顯然有違「禁反言原則」，不足採信。依鈞院98年度
    訴字第319號民事判決記載，被告甲○○對於其與延維公司
    等二人係在97年6月23日收受原告以本票債權聲請法院核發
    97年度執全清字第826號假扣押執行命令，知悉原告扣押彰
    化縣政府系爭工程款債權，發現被告延維公司財務出現問題
    ，才要求被告延維公司將該工程債權讓與被告甲○○之情自
    認無訛，被告在原告主張其與延維公司之合夥契約違反公司
    法第13條規定無效後，改稱與延維公司為次承攬關係，與系
    爭債權讓與契約書之文字不符，亦與其先前陳述不符。又依
    本院向花壇鄉農會調取被告延維公司與甲○○之活期存款及
    支票帳戶之交易往來明細資料，顯示被告延維公司分別在96
    年12月7日在公庫存入9,679,842元後，隨即在當天將其中56
    6萬元轉存入被告甲○○活期帳戶，被告甲○○再轉帳至支
    票帳戶，用以支付96年12月10日以後之票款；被告延維公司
    於97年1月14日在公庫存入10,895,342元後，隨即在當天連
    同帳戶餘額，將1090萬元轉存入被告甲○○活期帳戶，被告
    甲○○再轉入支票帳戶，用以支付97年1月14日以後之票款
    。倘若被告甲○○係向被告延維公司次承攬，衡諸工程慣例
    ，理應係逐期或按照施工進度向被告延維公司請款，但系爭
    伸港鄉聯合工程大樓自96年3月開工以來，直至被告延維公
    司於96年12月7日自公庫存入9,679,842元之前，長達9個月
    時間，被告延維公司未支付被告甲○○分文，與常情不符。
    又倘若係次承攬關係，豈有被告延維公司在向業主領得工程
    款後，全數轉存將之轉匯給予被告甲○○之理？由渠等之資
    金往來情形，適足以證明甲○○稱其與延維公司一起標工程
    施作，由其負責工地施工與下包進貨、付款及工程進度等，
    延維公司負責行政管理及向業主請款等情相符，顯見被告甲
    ○○與延維公司間並無次承攬法律關係。綜上，被告甲○○
    所辯，應屬臨訟杜撰之詞，與事實不符，不足採信。
  (四)被告甲○○雖辯稱：被告延維公司於97年6月26日將系爭工
    程款債權讓與被告甲○○，而原告對被告延維公司之債權則
    於97年6月30日、97年7月18日、97年7月20日、97年7月31日
    發生，且於97年11月30日支付命令確定，均發生在被告延維
    公司將系爭工程款債權讓與被告甲○○之後，依最高法院62
    年度台上字第2609號判例之意旨，原告不得以嗣後取得之債
    權而行使撤銷權云云。惟被告延維公司係因於97年3月至5月
    間，陸續向原告借用支票，被告延維公司則簽發7紙支票予
    原告，以為還款，除本院97年度促字第19956號支付命令附
    表所示，發票日分別為97年6月30日、97年7月18日、97年7
    月20日、97年7月31日之4紙支票以外，被告延維公司另簽發
    發票日分別為97年6月13日、97年8月19日、97年8月19日之3
    張支票亦均退票，原告復對被告延維公司聲請核發支付命令
    ，業已確定，此有本院97年度司促字第19955號支付命令可
    稽。按簽發支票以清償債務，係屬新債清償，依民法第320
    條規定，新債務不履行時，舊債務仍不消滅，被告延維公司
    所簽發之支票既均退票，其對原告之借款債務均不消滅，原
    告對被告延維公司之借款債權，在被告延維公司與甲○○97
    年6月26日成立系爭債權讓與之前，已經成立，迄未消滅，
    甲○○執最高法院62年度台上字第2609號判例為辯解，並無
    理由。衡諸政府採購工程實務，被告延維公司向業主請領估
    驗款，需有被告甲○○提供之工程進度、配合業主查估，被
    告延維公司報請驗收，需有被告甲○○所叫料之供貨廠商所
    出具的出廠證明、合格證明，被告甲○○亦需知悉被告延維
    公司是否有向業主請領各期估驗款與保留款，始能五五分帳
    ，則被告延維公司營運及財務狀況如何，被告甲○○應知之
    甚詳，而被告延維公司於95年12月29日標得系爭伸港鄉聯合
    大樓工程，於96年3月開始施工，債權讓與契約書係於97年6
    月26日簽訂，但被告延維公司至遲於97年6月13日已經因為
    存款不足，出現退票，當時系爭伸港鄉聯合大樓工程仍在進
    行中，被告甲○○與延維公司尚須配合施工，不可能對於被
    告延維公司出現退票情形，一無所悉，被告甲○○自無不知
    情之可能。且依延維公司98年10月24日民事陳述狀自承，該
    公司於97年5、6月間因財務問題，已經無法兌現開立之支票
    ，該公司將當時所積欠之債務金額及債權人名稱、姓名，已
    經該力無法兌現之支票，包括開立給原告之支票全部告訴被
    告甲○○後，該公司始與甲○○簽訂債權讓與契約，是被告
    甲○○在簽訂系爭債權讓與契約書之前，已知悉延維公司積
    欠原告債務，所開立予原告之支票將無法兌現，甲○○受讓
    系爭工程債權，將使延維公司陷於無資力狀態，將損害原告
    之權利。綜上，原告自得依民法第244條第1項、第2項規定
    ，請求撤銷被告甲○○、延維公司間之系爭債權讓與契約等
    情。並聲明：1.被告延維公司與被告甲○○，就被告延維公
    司對被告彰化縣政府在6,026,500元及自97年12月1日起至清
    償日止，按年息百分之5計算之利息範圍內之工程款債權，
    於97年6月26日所為之債權讓與行為，請求撤銷之。2.被告
    彰化縣政府應將6,026,500元及自97年12月1日起至清償日止
    ，按年息百分之5計算之利息範圍內之金額，給付予被告延
    維公司，並由原告代位受領。3.訴訟費用由被告負擔。
五、被告則以：
  (一)被告甲○○部分：
    1.被告延維公司與彰化縣政府於95年12月29日就系爭伸港鄉
      聯合大樓興建工程訂立承攬契約後，因無利施作而轉由被
      告甲○○承攬，約定由被告甲○○負責施作，被告延維公
      司則將對被告彰化縣政府所得請領之各期工程款及押標金
      等一切請求權讓與被告甲○○，雙方談妥後，被告延維公
      司即將公司大小章交付被告甲○○，而被告甲○○已依約
      施作，由被告彰化縣政府於97年11月26日完成驗收程序，
      其中第一、二期工程款係於96年11月、12月分別給付9,67
      9,842元、10,895,342元，第三、四期工程款由被告延維
      公司出具發票，經被告甲○○於97年10月、98年3月分別
      領取3,559,018元、5,622,422元，此有被告彰化縣政府98
      年4月6日函可稽，而被告延維公司設在花壇鄉農會第8958
      -8號活期帳戶於96年12月7日存入9,679,842元公庫支票後
      ，即於同日開立400萬元及566萬元之取款憑條領出後將之
      存入被告甲○○帳戶內，於97年1月14日被告延維公司同
      帳戶存入10,89 5,342元之國庫支票後，於同日亦開立109
      0萬元之取款憑條及存入憑條，以將1090萬元全部存入被
      告甲○○帳戶內，足證被告延維公司對被告彰化縣政府所
      得請領之各期工程款均由被告甲○○取得，故被告甲○○
      最遲於96年12月7日已受讓取得被告延維公司對被告彰化
      縣政府之債權至明。
    2.又被告甲○○於96年間雖因次承攬契約而由被告延維公司
      對被告彰化縣政府之債權為讓與，惟未訂立書面契約，致
      對被告彰化縣政府不生效力，且被告彰化縣政府於97年6
      月24日收受本院97年度執全字第826號假扣押之執行命令
      ，並將此事告知被告甲○○後，被告甲○○始於97年6月
      26日與被告延惟公司作為債權讓與契約書，於翌日至台灣
      台中地方法院辦理公證，更委由鴻耀聯合法律事務所於97
      年7月3日鴻法江中字第9707031號函通知被告彰化縣政府
      ，該函亦於翌日送達被告彰化縣政府，因此該債權讓與契
      約書之製作與通知，旨在避免紛爭即對被告彰化縣政府發
      生效力，並非被告延維公司與甲○○於97年6月26日始有
      債權讓與之約定，且原告對被告延維公司之債權係於97年
      6月30日、97年7月18日、97年7月20日、97年7月31日發生
      ，於97年11月30日始對被告延維公司送達上開債權之支付
      命令，因被告延維公司未異議而確定，惟原告之債權對被
      告延維公司之債權發生於被告延維公司將其對被告彰化縣
      政府之工程款債權讓與予被告甲○○之後，爰依最高法院
      62年度台上字2609號判例意旨，自不得以嗣後取得之債權
      行使撤銷權。
    3.依上開債權讓與契約書之記載，被告延維公司係因被告甲
      ○○代其清償對訴外人正儱建材有限公司等第三人之工程
      款債權合計共30,708,912元，被告延維公司始將其對被告
      彰化縣政府尚未領取之工程款21,848,517元、押標金208
      ,426元等債權讓與於被告甲○○以清償債務，因此該債權
      讓與之行為並非以損害原告對被告延維公司之債權為目的
      ，且對被告延維公司之資力無影響，故原告主張顯無理由
      等語置辯，並聲明：原告之訴駁回。訴訟費用由原告
      負擔。
  (二)被告彰化縣政府部分：被告之系爭伸港鄉聯合大樓工程其相
    關款項之數額，被告葉瑜98年4月6日以府工建字第09800730
    38號函覆鈞院，該工程已於97年11月26日驗收完畢，被告延
    維公司其對被告有關工程款之債權，除因前開執行命令及債
    權讓與通知，致債權上有疑義未予支付外，其餘工程款均已
    支付，而作為履約保證金之定期存單部份，亦除債權尚有疑
    義者外，尚有2,208,425元未發給質權消滅通知書，尚未支
    付之所餘款項，被告並非故意不給付，係因債權仍未明確，
    待其債權確立後，被告即依判決確定結果給付。按債務人對
    第三人之債權，為全體債權人債權之總擔保，因此縱被告甲
    ○○與延維公司於97年6月26日之系爭工程債權讓與契約遭
    撤銷，原告亦須經由強制執行程序主張其權利，原告訴之聲
    明第二項請求被告將工程款給付延維公司，並由原告代為受
    領，顯然於法無據等語置辯。並聲明：1.原告之訴駁回；2.
    訴訟費用由原告負擔。
  (三)被告延維公司未於言詞辯論期日到場，惟其具狀陳稱：被告
    延維公司於97年5、6月間因財務問題已無法兌現開立之支票
    ，當時已開立無法承兌之支票包括開立予原告之支票，被告
    延維公司曾告知被告甲○○後，始與被告甲○○簽訂債權讓
    與契約書，由被告甲○○向被告彰化縣政府請領系爭工程款
    項等語。
六、查原告主張被告延維公司積欠原告6,026,500元之工程款，
    延維公司所開立之支票於97年6月13日即已因存款不足而退
    票，延維公司所積欠之上開工程款，經原告向本院聲請核發
    97年度司促字第19956號支付命令，上開支付命令業於97年
    11月30日送達被告延維公司，原告並以上開支付命令就被告
    延維公司對承攬被告彰化縣政府伸港鄉聯合大樓工程之工程
    款債權聲請強制執行，經本院以98年度司執字第19322號強
    制執行案件受理並核發扣押命令在案，嗣本院以98年7月11
    日彰院賢98司執乙字19322號函轉告知原告，被告彰化縣政
    府於同日以被告延維公司於97年6月26日已將系爭工程款債
    權轉讓與被告甲○○為由聲明異議等情，業據其提出支票暨
    退票理由單、本院民事執行處通知等為證，並經調取本院98
    年度司執字第19322號清償債務執行卷宗核閱屬實，復為被
    告所不爭執，原告之上開主張堪信為真。
七、又查，被告延維公司於95年12月29日向彰化縣政府承攬伸港
    鄉聯合大樓工程並訂立承攬契約，該工程業於97年11月26日
    驗收完畢，(一)工程款結算後之金額為49,440,829元（含物調
    整款5,541,960元。(二)保固保證金為877,978元。(三)履約保證
    金為4,416,850元，係由延維公司以設定質權之定期存單繳
    納之。(四)保留款：…1,745,292元，依規定於工程竣工驗收
    合格後，於尾款一併給付。已給付之款項說明如下：(一)第一
    、二期工程款已由延維公司於96年11、12月分別領取9,679,
    842元、10,895,342元。(二)第三、四期工程款則由延維公司
    出具發票後，由甲○○分別於97年10月及98年3月分別領取
    3,559,018元、5,622,422元。(三)履約保證金：已於97年3月
    發給質權消滅通知書，金額為2,208,425元。(四)因違反契約
    規定之罰款及驗收扣款計有525,614元。(五)本院96年度執全
    甲字第425號執行命令，而支付本院1,971,799元。本工程尚
    未給付者說明如下：(一)因債權轉讓及本院、彰化行政執行處
    執行命令致債權尚有爭議，暫緩給付者計有14,535,387元。
    (二)因台電補助款尚未到府，故尚未給付1,773,427元。(三)保
    固保證金877,978元。(四)作為履約保證金之定期存款單，計
    有2,208,425元尚未發給質權消滅通知書等情，此有被告彰
    化縣提出之彰化縣政府98年4月6日府工建字第0980073038號
    函附卷可稽。是被告甲○○除上開被告彰化縣政府98年4月6
    日函所稱工程款項已由被告甲○○分別於97年10月及98年3
    月分別領取3,559,018元、5,622,422元外，其亦自承被告延
    維公司在96年12月7日及97年1月14日取得第一、二期工程款
    9, 679,842元、10,895,342元後，於同日開立400萬元及566
    萬元、1090萬元之取款憑條及存入憑條全部存入被告甲○○
    帳戶內，因此被告甲○○於97年6月26日受讓系爭工程款債
    權時，已自被告延維公司取得至少2056萬元之系爭工程款項
    ，亦堪認定。
八、另被告甲○○與被告延維公司間就系爭工程施作之法律關係
    ，被告甲○○於另案國產實業建建設股份有限公司（本院97
    訴字第616號）訴請撤銷被告甲○○與延維公司間債權轉讓
    事件中係主張：本件工程被告延維公司於95年底標得，96年
    3月初開工。惟被告延維公司得標後因無力施作，而將工程
    交由被告甲○○接手施作，故該工程之款項支出均由被告甲
    ○○負擔；於另一案合迪股份有限公司（本院98年度訴字第
    319號）訴請撤銷被告甲○○與延維公司間債權轉讓事件中
    ，被告甲○○則主張：與被告延維公司合夥施作本件工程，
    惟延維公司於95年12月得標後即因公司財務發生困難，在96
    年3月開工後旋即表示退夥，而將工程全部轉由被告甲○○
    單獨施作，並由甲○○代為支付款項予下包廠商，旋於該案
    上訴審（98年度上字第312號）中又改稱為渠等間為次承攬
    關係云云。另證人即鑫崇揚建材有限公司負責人張建文於原
    審另案97訴字第616號事件審理中到庭證稱：「（張建文）
    彰濱工業區縣府工程是被告甲○○向其買鋼筋」，證人許欽
    章證稱：「玖佳億工程行是我太太周金蘭開的，其向甲○○
    承攬伸港鄉○○段、衛生所、地政課、派出所四個單位板模
    興建工程，定作人是延維公司，是甲○○找其施工的，並向
    他請款」等語；而上訴人甲○○所提出廠商出具之證明書二
    十八紙，均載渠等有施作延維公司承攬之伸港鄉聯合大樓工
    程，並由甲○○支付工程款等語，足認系爭伸港鄉聯合大樓
    工程實際上確係被告甲○○所施作，並支出工程款項與下包
    廠商，然不論其與被告延維公司就系爭工程施作之法律關係
    為何，被告甲○○代被告延維公司施作系爭工程，即有對價
    關係存在，是渠等間97年6月26日關於系爭工程款之債權轉
    讓契約應屬有對價關係存在之有償行為，應堪認定。
九、再查，系爭工程承攬契約之當事人為被告彰化縣政府與被告
    延維公司，該工程可請求之承攬報酬屬被告延維公司之債權
    ，不論被告甲○○與延維公司間就系爭工程之施作，其間之
    法律關係為何，被告甲○○既非系爭工程承攬契約之當事人
    ，對系爭工程款自無直接請求權，故在未依法轉讓工程款債
    權以前，被告延維公司就系爭工程所得請求之承攬報酬係其
    財產之一部份，並為其全體債權人之總擔保。次查，被告甲
    ○○與延維公司二人係在97年6月23日收受另案98年度訴字
    第319號合迪股份有限公司，以本票債權聲請法院核發97年
    度執全清字第826號假扣押執行命令，故該時被告甲○○即
    已知悉彰化縣政府之系爭工程款債權遭人扣押，並發現被告
    延維公司於97年5、6月間財務出現問題，始要求被告延維公
    司將該工程債權讓與被告甲○○等情，業經另案97訴字第61
    6號撤銷債權讓與事件中由被告甲○○之訴訟代理人於97年8
    月19日言詞辯論時自承在卷，被告甲○○復於上開事件98年
    4月28日言詞辯論時自承：「…延維公司實際負責人曹榮裕
    ，他是上訴人延維公司法定代理人的先生…之所以會簽立債
    權讓與書是因為延維公司的其他債權人對本件工程款聲請假
    扣押，我認為我的權益不保，所以才與曹榮裕說要他把權利
    讓給我，他叫己○○來與我簽立債權轉讓書，轉讓書後面的
    明細表全部都是我付的」在卷，再核以被告延維公司於本件
    提出之書狀復載稱：延維公司於97年5、6月間因財務問題已
    無法兌現開立之支票，當時已開立無法承兌之支票包括開立
    予原告之支票，被告延維公司曾告知被告甲○○後，始與被
    告甲○○簽訂債權讓與契約書，由被告甲○○向被告彰化縣
    政府請領系爭工程款等語在卷，此與原告所述被告延維公司
    係於97年3月至5月間即陸續簽發支票交付原告，自發票日為
    97年6月13日之支票即已開始退票，並有支票及退票理由單
    可證之情節相符，故原告對被告延維公司之債權應於系爭債
    權讓與契約訂立以前即已存在，而原告所持有被告延維公司
    之支票並陸續退票中，且被告甲○○與延維公司為系爭債權
    轉讓行為時，被告延維公司應已無資力可清償全部債務一節
    亦為被告甲○○所知悉，否則被告甲○○何需害怕其債權將
    不保而訂立債權轉讓契約，故衡上各情，被告甲○○顯然明
    知該債權讓與行為將有損害於包括原告在內之被告延維公司
    其他債權人之債權無訛，故原告依民法第244條第2項規定，
    請求撤銷被告甲○○與被告延維公司間於97年6月26日所為
    關於系爭工程款之債權轉讓行為，於法尚無不合，為有理由
    。
十、綜上所述，原告依據民法第244條第2項之規定，請求將被告
    延維公司與被告甲○○間就被告延維公司對於被告彰化縣政
    府之伸港鄉聯合大樓興建工程款債權，於97年6月26日所為
    之債權讓與行為在6,026,500元及自97年12月1日起至清償日
    止按年息百分之五計算之利息範圍內予以撤銷，洵屬有據，
    應予准許；至原告第二項聲明請求命被告彰化縣政府應將6,
    026,500元及自97年12月1日起至清償日止按年息百分之五計
    算之利息等工程款，交付被告延維公司並由原告代為受領部
    分，因債務人之財產為全體債權人之總擔保，系爭工程款債
    權業經多位被告延維公司之債權人分別聲請法院強制執行在
    案，被告甲○○與延維公司間就該工程款之債權讓與行為縱
    經判決撤銷確定，致被告甲○○對於強制執行程序核發扣押
    命令所為之聲明異議即無理由，然依扣押命令之內容為禁止
    被告延維公司收取對被告彰化縣政府有關系爭工程相關之一
    切款項，被告彰化縣政府亦不得對債務人即被告延維公司清
    償，屆時被告彰化縣政府應將未給付之工程款逕予解交法院
    執行分配，自不得支付予債務人延維公司，或由任何債權人
    代延維公司受領，因此原告訴之聲明第二項所為之請求，顯
    無理由，不應准許，應予駁回。
十一、訴訟費用之負擔依據：民事訴訟法第79條、第85條第1項
      前段。
中    華    民    國    99    年     4    月    30    日
                  民事第一庭    法  官  黃倩玲
以上正本係照原本作成。
如對判決上訴，應於判決送達後20日內向本院提出上訴狀。
中    華    民    國    99    年    4     月    30    日
                                書記官  黃幼華

司法院資訊處製作；財團法人民間司法改革基金會備份。
